臺灣高等法院高雄分院刑事判決　　　　　　　　　　九十三年度上易字第四五一號
　　上　訴　人　臺灣高雄地方法院檢察署檢察官
　　被　　　告　甲○○原名王.
　　選任辯護人　陳俊偉律師
右上訴人因被告詐欺案件，不服臺灣高雄地方法院九十一年度易字第三四二０號中華
民國九十三年七月十九日第一審判決（起訴案號：臺灣高雄地方法院檢察署九十年度
偵續字第一二八號），提起上訴，本院判決如左：
      主  文
上訴駁回。
      理  由
一、本案經本院審理結果，認原判決以不能證明被告犯罪，諭知被告無罪之判決，並
    無不當，應予維持，並引用第一審判決書所記載之理由。
二、檢察官上訴意旨，援引告訴人龍健工程有限公司等聲請檢察官上訴書所載，以：
（一）告訴人等公司之進場施作，乃因案外人王啟豐（即被告之父親）焦燕翔、與證
      人王偉民三人共同簽署協議，由王啟豐、王偉民共同具名開設帳戶及向高雄地
      方法院辦理公證以取信告訴人等，王啟豐、王偉民更邀集告訴人等開會，保證
      施工後可領得之工程款除特殊學校保留款外，其餘均能全數領得，且特殊學校
      撥給振隆公司之工程款，均存入案外人王啟豐及證人王偉民共同開設之帳戶，
      並在林慶雲律師監督下核發，告訴人等基於上情才允為進場施作。（二）本案
      被告甲○○係王啟豐之女，案外人王啟豐向告訴人等表示無欲參與復工後續事
      宜，惟在諸多場所，仍向告訴人等表示由被告代表王啟豐，堪認被告與王偉民
      為共同保管告訴人等之應領得工程款之人，倘被告與證人王偉民共同製作第十
      二期分配表，且製作分配表時，王偉民已知被告所分配予旺聖公司之款項無任
      何憑證，仍同意簽署並交付印章存摺予被告，是否仍可認定本案直接處分工程
      款及被告詐欺之人為證人王偉民而非告訴人等？原審疏未察明，率認本案之直
      接處分財產之人為證人王偉民，而置證人王偉民與被告之關係於不顧，原判決
      理由顯有疏漏云云。
三、經查：
（一）按刑法第三百三十九條第一項詐欺罪之成立，以行為人施用詐術，使被害人陷
      於錯誤而交付財物為要件，換言之，被害人之交付財物，必須係因受行為人施
      用詐術，而陷於錯誤所致。
（二）告訴人等公司與振隆公司簽約，參與特殊學校工程之興建，係經王啟豐、王偉
      民等邀集開會，保證施工後可領得之工程款除特殊學校保留款外，其餘均能全
      數領得，且特殊學校撥予振隆公司之工程款，均存入案外人王啟豐及證人王偉
      民共同開設之帳戶，由進場施工之廠商依比例分配。嗣王啟豐退出，改存入王
      偉民之帳戶，而民國八十九年三月十七日當日為第十二期工程款之分配日，告
      訴人在分配期日即對被告參與分配之款項提出質疑，惟被告仍堅稱確有支出上
      開費用，並表示日後會提出相關憑證，並向王偉民拿取上開銀行之存摺、印章
      ，自行前往銀行匯款新台幣（下同）二百四十二萬一千九百五十元至被告所經
      營之「旺聖公司」帳戶內等情，固據告訴人指訴歷歷；被告亦坦承確有將前開
      款項匯入旺聖公司帳戶。
（三）由前揭事實觀之，被告將前開款項匯入公司帳戶，並未經告訴人等之同意，而
      係向王偉民取得存摺、印章自行前往匯款，縱認被告所列參與分配之款項均屬
      不應列入工程款分配之範圍，被告亦無對告訴人等施用詐術，使告訴人等陷於
      錯誤而交付財物甚明；至於上訴意旨所載如王偉民已知被告所分配予旺聖公司
      之款項無任何憑證，仍同意簽署並交付印章存摺予被告，則因該款項原存入王
      偉民之帳戶內，為王偉民所保管、持有，王偉民、被告亦無前述施用詐術使告
      訴人等陷於錯誤而交付財物之情事，檢察官雖聲請王偉民到庭，惟王偉民當時
      是否知悉、同意被告列入分配款之範圍，均不影響前揭事證之認定，本院認已
      無必要，併此敘明。
（四）檢察官於本院準備程序中，認被告涉有刑法第二百十五條之登載不實文書罪、
      第三百三十六條業務侵占罪、第三百四十二條之背信等罪嫌云云。經查起訴書
      犯罪事實欄固有記載「王秀美：：於分配表內臚列支出項目時，虛偽登載支出
      ：：」等事項，惟按刑法第二百十五條所謂業務上作成之文書，係指從事業務
      之人，本於業務上作成之文書者而言，最高法院四十七年台上字第五一五號判
      例參照。經查被告係旺聖營造有限公司之負責人，前開分配表之製作，係屬偶
      發事件，不能認係被告本於業務上作成立文書，核與前開罪名之構成要件不符
      ，自難以該罪論處。另關於業務侵占罪、背信罪部分，經查刑法業務侵占罪係
      指從事業務之人，對於業務上所持有之物，侵占入己；另背信罪則為為他人處
      理事務，意圖為自己或第三人不法之利益，或損害本人之利益，而為違背其任
      務之行為，致生損害於本人之財產或其他利益者為犯罪構成要件。經查起訴之
      犯罪事實欄記載「：：八十九年一月間，因王啟豐表示不願涉入工程款分配事
      宜，王偉民遂於同年一月三十一日，以其個人名義在高雄銀行營業部開設帳號
      0000000000號活期存款帳戶，八十九年三月十七日特殊學校撥付第
      十二期工程款六百四十二萬九千四百六十二元，王秀美於製作該次分配表時，
      為能多分得工程款，竟意圖為自己不法之所有，於製分配表內盧列支出項目，
      虛偽登載支出：：連同其餘費用，依比列計算後，表示應分得二百四十二萬一
      千九百五十元，現場參與分配之龍健等告訴人公司當場隨即提出質疑，惟被告
      仍堅稱確有支出上開費用，並表示日後會提出相關憑證，並向王偉民拿取上開
      銀行之存摺、印章，自行前往銀行匯款二百四十二萬一千九百五十元至被告所
      經營之「旺聖公司」帳戶內，共詐得二百三十萬一千九百五十元。嗣因被告始
      終無法提出上開費用之支出憑據，龍健等告訴人公司始知受騙。」等語，依上
      揭記載，起訴事實並未記載被告如何侵占業務上所持有之物，亦無記載如何為
      他人處理事務而違背任務；且一審檢察官於原審準備程序中亦表示「依照起訴
      書所載之犯罪事實我們認為被告應另涉犯背信，並非其他事實」等語（原審卷
      第二六三頁），並無追加起訴之犯罪事實，從而檢察官所指業務侵占、背信罪
      嫌部分並非起訴之事實，亦非起訴效力所及，且因本案犯罪事實欄未記載背信
      、業務侵占之事實，起訴之詐欺罪與背信、業務侵占罪間之客觀要件主要事實
      不同，本院亦無從變更起訴法條加以審理。
四、綜上所述，本件檢察官上訴為無理由，應予駁回。
據上論斷，應依刑事訴訟法第三百六十八條、第三百七十三條，判決如主文。
本案經檢察官陳建年到庭執行職務。
中      華      民      國    九十三    年      十      月    二十一    日
                              臺灣高等法院高雄分院刑事第八庭
                                  審判長法官  惠光霞
                                        法官  乙慶鐘
                                        法官  趙文淵
右正本證明與原本無異。
不得上訴。
                                  法院書記官  吳新貞
中      華      民國    九十三    年      十      月    二十一    日
